【裁判字號】    91,易,3424
【裁判日期】    920424
【裁判案由】    毀損
【裁判全文】
臺灣板橋地方法院刑事判決                        九十一年度易字第三四二四號
    公  訴  人  臺灣板橋地方法院檢察署檢察官
    被      告  丙○○
右列被告因毀損案件，經檢察官提起公訴（九十一年度偵字第一七七○四號），本院
判決如左：
    主  文
丙○○損壞他人浴室圍牆及地面磁磚，足以生損害於他人，處有期徒刑參月，如易科
罰金，以參佰元折算壹日。
    事  實
一、丙○○前於民國（下同）八十五年間因偽造文書案件，經臺灣臺北地方法院判處
    有期徒刑五月，並經臺灣高等法院、最高法院駁回上訴確定，另於八十七年間因
    偽造有價證券案件，經臺灣高等法院判處有期徒刑五年確定，上開二案經聲請定
    應執行刑為有期徒刑五年三月確定；其又於八十九年間因偽造文書案件，經臺灣
    臺北地方法院判處有期徒刑一年一月，並經臺灣高等法院、最高法院駁回上訴確
    定，後經聲請與上開二案定應執行為六年二月確定，於九十一年二月六日縮短刑
    刑假釋出獄，現仍在假釋中（未構成累犯）。丙○○因受文林建設股份有限公司
    委託，代為修繕整理該公司所有坐落臺北縣三重市○○○路二十九號地下室房屋
    ，其為尋找上開地下室原建築圖中存在之車道出入口，竟基於毀損之犯意，未經
    臺北縣三重市○○○路二十九號一樓之四十七房屋所有權人林金燕之同意，於九
    十一年七月一日，僱用不知情之戊○○、丁○○施工拆除損壞林金燕所有之上開
    房屋後側之浴室圍牆二面、屋內地面磁磚六個，足以生損害於林金燕。嗣於九十
    一年七月二日下午二時三十分許，林金燕之夫乙○○於至臺北縣三重市○○○路
    二十九號一樓之四十七房屋查看時，始發現上情。
二、案經告訴人即林金燕之夫乙○○訴由臺北縣政府警察局三重分局報請臺灣板橋地
    方法院檢察署檢察官偵查起訴。
    理  由
一、訊據被告固坦承有僱用戊○○、丁○○拆除圍牆，惟否認涉有毀損犯行，辯稱：
    是經過告訴人乙○○之父親江利貞同意可以將違建之部分拆除，所以才請工人拆
    除違建部分，但有告知工人不可以拆圍牆云云。惟查：
（一）被害人林金燕所有坐落臺北縣三重市○○○路二十九號一樓之四十七房屋後方
      浴室圍牆二面、及屋內地面磁磚六片，業經被告僱用之工人戊○○、丁○○拆
      除損壞之事實，業據告訴人乙○○指述綦詳，並經證人即工人戊○○、丁○○
      於偵查及本院審理中證述屬實，且經本院現場履勘屬實，有勘驗筆錄、現場圖
      及現場照片三張在卷足佐。
（二）又查證人戊○○於本院審理中證稱：「丁○○的朋友甲○○介紹叫我去那邊做
      事，僱用我的是丙○○，付錢的是丙○○，工薪是按天計算」、「當時是丙○○告訴我要我去那裡拆違建。第一次去的時候只有我、丁○○甲○○及被告共
      四人，丙○○和甲○○告訴我們要拆除哪裡，當時他們說要拆除兩面圍牆及後
      門，後來我們拆了兩面圍牆後，浴室門及後門因為支持不了，就自然倒下了」
      、「當時甲○○及丙○○是告訴我要去找地下室的車道，意思是說車道在圍牆
      裡面，當時我不知道圍牆內是浴室，是圍牆打掉後才知道的，當時他們並沒有
      說房子是誰的。但他們有說那是違建，我們才敢去打掉」、「當時被告說先挖
      一個洞通到地下室去看車道在哪裡，然後再把它打通，我們總共挖了四個洞，
      其中只有正門口那裡有挖通一個洞通到地下室，另外屋內磁磚有挖壞，但沒有
      通到地下室。但是還沒有找到通到地下室的車道，告訴人就來了」、「我們施
      工的第一步就是要把圍牆拆除，丙○○當時沒有阻止我們，後來兩面圍牆快拆
      完時，丙○○才說走道上的後門不要動，但對圍牆拆除他沒有說什麼，後來後
      門是因為圍牆被破壞才自然倒掉的。丙○○說車道在圍牆那裡，而且那是違建
      ，所以才叫我們拆掉」等語，證人丁○○於本院審理中證稱：「丙○○說那邊
      有牆壁要打掉，要找地下室的車道出入口，工錢是一天三千左右」、「認識的
      當天，就是在現場看，現場有我、甲○○及丙○○三人，當時他告訴我要找車
      道，並把圍牆拆除」、「隔了幾天我找了戊○○和另外二個工人到現場施工，
      施工的第一步是到正門外面挖洞找車道，發現是一個水溝，後來在後面找，但
      是還是找不到，我就與甲○○聯絡，他說那先拆違建，施工中我都沒有遇到丙○○，其他的工人有告訴我，有遇到丙○○。違建的拆除是甲○○與丙○○講
      的，丙○○沒有說圍牆不能拆」等語（均見本院九十二年二月二十四日訊問筆
      錄），又證人即介紹工人予被告之甲○○於本院審理中亦證稱：「丙○○向我
      說要整理房子，透過我聯絡工人，丙○○他先跟我說要拆除何處，我自己與工
      人有先到現場去看過。看現場時，丙○○他並沒有一起去看，是動工的時候丙○○他才有到現場去。丙○○到現場時，還有跟工人說明要拆除違建的部分」
      、「我跟工人說要先找到地洞的位置及拆除違建，就是鐵皮門進入之後，有一
      間圍住的房間的圍牆打掉」、「因為要找到地下室出入口，以方便車輛進出。
      丙○○當時跟我講那是違建，所以要拆除。而且丙○○說已經有跟那戶住戶講
      好了。所以要拆除何處都是丙○○決定的」、「丙○○說要拆除的部分就是履
      勘現場圖裡面的浴室的那兩片圍牆」等語（見本院九十二年四月十日訊問筆錄
      ），是證人戊○○、丁○○、甲○○上開證言，雖就部分僱工及施工過程細節
      渠等證述有所出入，然就被告為尋找地下室出入口，遂經由甲○○介紹僱用戊○○、丁○○施工，被告告知渠等被害人所有房屋之浴室圍牆係違建，指示戊○○、丁○○將之拆除，並將屋內地面磁磚破壞以尋找地下室車道出入口等情
      ，渠等證述則屬一致。且被告亦自承其請工人拆除「違建部分」（見本院九十
      一年十二月二十三日訊問筆錄、九十二年四月十日審判筆錄），被害人所有房
      屋之浴室部分係違建（見本院九十二年二月二十四日訊問筆錄），及是其請甲○○幫忙找工人，是其決定要拆除的部分（見九十二年四月十日審判筆錄）等
      語，足認被告確有指示工人戊○○、丁○○拆除被害人所有房屋之浴室圍牆及
      破壞屋內地面磁磚以尋找地下室車道出入口之事實。
（三）又證人即告訴人之父江利貞於偵查及本院審理中均證稱未曾同意被告拆除被害
      人所有房屋之浴室圍牆部分（見偵查卷第五十三頁反面、本院九十二年三月十
      三日訊問筆錄），被告雖另舉證人廖呂劦雲為證，惟證人廖呂劦雲於本院審理
      中證稱：「張先生（即被告）先來問我那一間房子是誰的，他帶我去看，我看
      了之後告訴張先生房子是江先生的，在講當中剛好江利貞走過來，我就跟張先
      生講就是他，結果他們就一起去談，談的內容我不知道」、「因為他們談的時
      候與我有一段距離，而且我聽力不太好，所以沒有聽到」，是證人廖呂劦雲之
      證言，尚未能證明被告有取得告訴人之父江利貞之同意。又查，被害人所有坐
      落臺北縣三重市○○○路二十九號一樓之四十七房屋，平時供作出租使用，若
      未出租時則空置，被害人與告訴人夫妻因居住南投縣，告訴人之父江利貞則居
      住該屋附近，故就近處理該屋出租事宜之事實，業據告訴人陳述明確（見本院
      己熟一年十二月二十三日訊問筆錄），核與證人江利貞證述相符（本院九十二
      年三月十三日訊問筆錄）；又被告雇工拆除之部分，係該屋之浴室圍牆，且該
      屋並無其他浴室可供使用一節，業經本院現場履勘屬實，有現場履勘筆錄、現
      場圖及照片在卷足參。是衡諸常情，該屋之浴室圍牆倘經拆除，將致使該無成
      為無浴室之狀態，嚴重影響房屋之使用效能，而證人江利貞既為房屋所有人之
      直系親屬，並代為處理就該屋出租事宜，其自應知悉倘將浴室圍牆拆除，該屋
      將因無浴室可供使用，不論房屋出租與否，均對該屋之使用及交易價值影響重
      大，從而，縱該屋後方之浴室係屬違建，其當無無條件輕易同意被告拆除浴室
      圍牆之理。是證人江利貞證稱其未曾同意被告拆除等語，堪信為真實。綜上，
      被告辯稱係經證人江利貞同意拆除云云，無非卸責之詞，不足採信。
（四）本案事證明確，被告犯行洵堪認定，應依法論科。
二、核被告丙○○所為，係犯刑法第三百五十四條之毀損罪。公訴意旨雖未論及被告
    毀損屋內磁磚六個部分之行為，惟此部分與起訴事實部分，有實質上一罪關係，
    本院自得加以審究。又被告利用不知情之戊○○、丁○○為本件犯行，為間接正
    犯。爰審酌被告犯罪之動機、目的、手段、拆除他人浴室圍牆，減損不動產房屋
    使用功能，其犯罪所生之危害非輕、犯罪後之態度及被告尚未與被害人達成民事
    和解並賠償被害人所受之損失等一切情狀，量處如主文所示之刑，並均諭知易科
    罰金之折算標準，以示懲儆。
據上論斷，應依刑事訴訟法第二百九十九條第一項前段，刑法第三百五十四條、第四
十一條第一項前段，罰金罰鍰提高標準條例第一條前段、第二條，判決如主文。
本案經檢察官黃正綱到庭執行職務。
中      華      民      國       九十二     年     四     月   二十四   日
                                      臺灣板橋地方法院刑事第四庭
                                          法  官  白  光  華
右正本證明與原本無異。
如不服本判決，應於判決送達後十日內向本院提出上訴狀（應附繕本），上訴於臺灣
高等法院。
                                          書記官  陳  靜  怡
中      華      民      國       九十二     年     四     月    二十三  日
附錄本案論罪科刑法條全文
刑法第三百五十四條
毀棄、損壞前二條以外之他人之物或致令不堪用，足以生損害於公眾或他人者，處二
年以下有期徒刑、拘役或五百元以下罰金。
（罰金已依罰金罰鍰提高標準條例提高為十倍）


司法院資訊處製作；財團法人民間司法改革基金會備份。
